臺灣高雄地方法院刑事裁定
111年度毒聲字第784號
聲  請  人  臺灣高雄地方檢察署檢察官
被      告  徐智清


上列被告因違反毒品危害防制條例案件，經檢察官聲請送觀察、
勒戒(111年度毒偵字第1338號)，本院裁定如下：
    主  文
甲○○施用第二級毒品，令入勒戒處所觀察、勒戒，其期間不得逾
貳月。
    理  由
一、聲請意旨如附件聲請書所載。
二、按犯毒品危害防制條例第10條之罪者，檢察官應聲請法院裁
    定，令被告入勒戒處所觀察、勒戒，其期間不得逾二月；依
    前項規定為觀察、勒戒或強制戒治執行完畢釋放後，3年後
    再犯第10條之罪者，適用本條前2項之規定，毒品危害防制
    條例第20條第1項、第3項分別定有明文。而上開所謂「3年
    後再犯」，只要本次再犯（不論修正施行前、後）距最近1
    次觀察、勒戒或強制戒治執行完畢釋放，已逾3年者，即該
    當之，不因其間有無犯第10條之罪經起訴、判刑或執行而受
    影響（最高法院刑事大法庭109年度台上大字第3826號裁定
    意旨參照）。
三、經查：
㈠、被告甲○○於民國111年4月9日14時許，在高雄市○○區○○○路0號
    25樓25室內，以將甲基安非他命置入玻璃球燒烤後吸食煙霧
    之方式，施甲基安非他命1次乙節，業據被告於偵查中坦承
    不諱，且其於111年4月11日3時19分許為警採尿送驗，結果
    呈安非他命、甲基安非他命陽性反應，有高雄市政府警察局
    苓雅分局偵辦毒品案件嫌疑人尿液採證代碼對照表（尿液代
    碼：Y111177號）及正修科技大學超微量研究科技中心111年
    5月4日尿液檢驗報告（原始編號：Y111177號）在卷可佐，
    足認被告上開任意性自白與事實相符。本件事證明確，被告
    於前揭時、地，施用甲基安非他命之事實，堪可認定。
㈡、又被告前因施用毒品案件，經送觀察、勒戒後，因認無繼續
    施用毒品傾向，於104年11月20日執行完畢釋放，並經臺灣
    高雄地方檢察署（下稱高雄地檢署）檢察官以104年度毒偵
    緝字第310號不起訴處分確定，迄今並無再為觀察、勒戒或
    強制戒治處遇之紀錄乙節，有臺灣高等法院被告前案紀錄表
    在卷可稽。本件係被告於前開觀察、勒戒執行完畢釋放3年
    後所為，依前揭說明，縱被告其間因犯第10條之罪經起訴、
    判刑或執行，仍應依修正後毒品危害防制條例第20條第3項
    規定，再予適用觀察、勒戒或強制戒治之機會
㈢、至於被告前於107年間因施用毒品案件，經臺灣橋頭地方檢察
    署(下稱橋頭地檢署)檢察官以107年度毒偵字第1351號為附
    命完成戒癮治療之緩起訴處分確定，緩起訴期間自107年10
    月2日起至108年10月1日止，惟被告於緩起訴期間內未依規
    定接受戒癮治療，且於108年1月8日經橋頭地檢署觀護人室
    採尿檢驗結果，呈甲基安非他命、安非他命陽性反應，經橋
    頭地檢署檢察官以108年度撤緩字第120號撤銷上開緩起訴處
    分確定，有緩起訴處分書、撤銷緩起訴處分書及臺灣高等法
    院被告前案紀錄表在卷可稽。然「緩起訴處分之戒癮治療」
    與「觀察、勒戒或強制戒治」之處遇，因法律規定之程序、
    效果均不相同，已無法等同視之，即被告初犯（或觀察、勒
    戒、強制戒治執行完畢釋放3年後再犯）施用毒品，經為命
    戒癮治療之緩起訴處分，若遭撤銷，檢察官針對該次撤銷緩
    起訴之施用毒品犯行，或者戒癮治療履行完畢，檢察官針對
    之後施用毒品犯行，均仍應依前揭毒品危害防制條例第20條
    或第23條之規定處理，亦可以再為緩起訴，然不得逕行起訴
    （最高法院110年度台非字第98號判決、110年度台上字第20
    96號判決意旨參照）。是被告所受之前揭緩起訴處分既遭撤
    銷，無任何等同受有「觀察、勒戒或強制戒治執行」之效果
    ，對於檢察官就被告本次施用毒品犯行，聲請觀察、勒戒，
    並無任何要件上之影響，併此說明。
㈣、再者，毒品危害防制條例所規定之「觀察、勒戒」程序，係
    針對受處分人所為保安處分，目的在戒除行為人施用毒品身
    癮及心癮，以達教化與治療之目的，其立法意旨在幫助施用
    毒品者戒毒，性質上為一療程，而非懲罰，並屬強制規定，
    除檢察官審酌個案情形，依同條例第24條第1項為附命完成
    戒癮治療之緩起訴處分外，凡經檢察官聲請法院裁定將被告
    送勒戒處所觀察、勒戒者，法院僅得就其聲請審查被告是否
    有施用毒品之行為，以及被告是否為「初犯」或為觀察、勒
    戒、強制戒治執行完畢後「3年後再犯」而為准駁之裁定，
    並無自由斟酌以其他方式替代或得以其他原因免予執行之權
    。又是否給予被告為附命完成戒癮治療之緩起訴處分，屬刑
    事訴訟法第253條之1第1項及第253條之2第1項第6款特別賦
    予檢察官之職權，非法院所得審酌，且此非「觀察、勒戒」
    前置處分，也與被告是否判刑之追訴要件無關，檢察官自無
    義務說明為何不給予被告戒癮治療之緩起訴處分。法院縱使
    審查其裁量有無違法，也僅在卷證資料所示證物中審酌，而
    為最低限度之審查，即此部分為檢察官之裁量，必須予以尊
    重。
㈤、本件聲請意旨載明被告現有多起詐欺、組織犯罪防治條例等
    案件仍偵辦中，認不宜給予戒癮治療之緩起訴處分（如附件
    ）。而依卷證資料所示，被告因詐欺、違反組織犯罪防治條
    例等案件，現為高雄地檢署檢察官分別以111年度少連偵字
    第172號、第199號等案件偵查中，同有上開前案紀錄表在卷
    可稽。是以，參酌毒品戒癮治療實施辦法及完成治療認定標
    準第2條第2項第1款規定「緩起訴處分前，因故意犯他罪，
    經檢察官提起公訴或判決有罪確定」之規範意旨，被告即屬
    不適合為附命完成戒癮治療之緩起訴處分。從而，檢察官考
    量本案具體情節，向本院聲請令被告入勒戒處所觀察、勒戒
    ，以監禁式之治療方式，求短時間內隔絕被告之毒品來源，
    務使其專心戒除毒癮，而未依刑事訴訟法第253條之1規定對
    被告為附命完成戒癮治療之緩起訴處分，核其此部分職權之
    行使尚屬合法，形式上亦無裁量恣意或濫用之情，於法有據
    。
㈥、末以，被告另因於110年11月26日18時5分許為警採尿時起回
    溯72小時內某時施用毒品案件，經臺灣橋頭地方法院以111
    年度毒聲字第375號裁定令入勒戒處所觀察、勒戒，迄今尚
    未執行乙情，此有裁定、被告之前案紀錄表存卷供參，因觀
    察、勒戒具有保安處分之效力，即檢察官於前案被告觀察、
    勒戒裁定尚未執行完畢前，以被告另有施用毒品行為，再次
    聲請裁定將被告送觀察、勒戒，因被告前案既未觀察、勒戒
    執行完畢，針對後案，本院仍應依毒品危害防制條例第20條
    之規定，裁定將被告送觀察、勒戒，不受前案觀察、勒戒裁
    定之影響。至於被告受2個觀察、勒戒之裁定，檢察官應依
    保安處分執行法第4條之1之規定執行其一，被告不致於受到
    重覆執行之不利益，併此說明。
四、綜上所述，本件聲請為有理由，應予准許，依毒品危害防制
    條例第20條第3項、第1項，裁定如主文。
中　　華　　民　　國　　111 　年　　10　　月　　19　　日
                  刑事第十二庭  法　官  莊珮君
以上正本證明與原本無異。
如不服本裁定，應於收受送達後5 日內向本院提出抗告狀。
中　　華　　民　　國　　111 　年　　10　　月　　19　　日
　　　　　　　　　　　　　　　　書記官　郭素蓉